臺灣雲林地方法院刑事判決　　　　　　　 92年度訴字第682號
公　訴　人　臺灣雲林地方法院檢察署檢察官
被　　　告　丑○○
指定辯護人　李建忠律師
被　　　告　壬○○　男　31歲.
　　　　　　子○○　男　47歲.
共　　　同
指定辯護人　許哲嘉律師
上列被告因強盜等案件，經檢察官提起公訴（92年度偵字第500
8號、第5024號），本院判決如下：
    主  文
丑○○意圖為自己不法之所有，結夥三人以上，攜帶兇器，以冒
充公務員而行使其職權之方法至使不能抗拒，而取他人之物，處
有期徒刑肆年。扣案之未具殺傷力玩具手槍壹枝（槍枝管制編號
：0000000000，含彈匣壹個）、子彈陸顆均沒收。
壬○○意圖為自己不法之所有，結夥三人以上，攜帶兇器，以冒
充公務員而行使其職權之方法至使不能抗拒，而取他人之物，累
犯，處有期徒刑肆年。扣案之未具殺傷力玩具手槍壹枝（槍枝管
制編號：0000000000，含彈匣壹個）、子彈陸顆均沒
收。
子○○意圖為自己不法之所有，結夥三人以上，攜帶兇器，以冒
充公務員而行使其職權之方法至使不能抗拒，而取他人之物，處
有期徒刑年捌月。扣案之未具殺傷力玩具手槍壹枝（槍枝管制
編號：0000000000，含彈匣壹個）、子彈陸顆均沒收
。
    事實及理由
壹、犯罪事實：
一、壬○○前民國83年間因偽造有價證券案件，經台灣台中地方
    法院判處有期徒刑4 年確定，入監執行後，於87年5 月20日
    假釋，89年9 月13日假釋期滿，未經撤銷，其未執行之刑，
    以已執行論。
二、緣己○○、辛○○、乙○○、癸○○、寅○○（下稱己○○
    5 人，業由本院另案審結），基於意圖為自己不法所有之詐
    欺取財犯意聯絡，且為遂行詐欺取財目的，復基於偽造文書
    、冒充公務員而行使其職權、意圖為自己不法所有強盜之犯
    意聯絡，共同謀議由乙○○出資新臺幣（下同）45,000元為
    簽賭金，推由癸○○前往丁○○（業經本院判處有期徒刑5
    月，緩刑3 年確定）所經營位在雲林縣四湖鄉○○村○○○
    路38巷2 號之六合彩簽賭站簽賭後，並由己○○出資150,00
    0 元邀集4 人假冒1 組刑警實施搜索，扣押該簽賭站所留存
    賭客簽賭後以供核對有無中獎及領取彩金多寡之簽單（即包
    括癸○○簽賭所留存之簽單），俟當期六合彩開獎後，再由
    辛○○偽造中獎號碼簽單，由癸○○持往簽賭站領取彩金，
    使丁○○因已無留存簽單可供核對，而陷於錯誤，將彩金交
    付癸○○之方式，牟取不法財物，5 人並約定所詐得之彩金
    由己○○、辛○○、寅○○分得5 成；乙○○、癸○○分得
    5 成。
三、己○○5 人上開謀議既定，於92年11月6 日，乙○○乃將45
    ,000 元 攜往雲林縣麥寮鄉華盛頓汽車旅館802 號房交付辛○○，由辛○○轉交癸○○，而己○○則於同日中午，以電
    話聯絡丑○○至華盛頓汽車旅館802 號房，於同日15時30分
    許，丑○○搭乘謝添榮（由檢察官另案偵辦中）所駕駛之車
    輛到達華盛頓汽車旅館，2 人進入802 號房後，己○○即以
    150,000 元為報酬，要丑○○邀集4 名男子與癸○○前往上
    開簽賭站，待癸○○簽賭後，由該4 名男子假冒刑警身分執
    行搜索，扣押簽賭站所留存賭客簽賭後之簽單。丑○○旋即
    邀一同前來之謝添榮，並以電話邀約居住於台中地區之子○○、壬○○，壬○○再邀約庚○○（業經本院通緝中），嗣
    於同日17時許，壬○○開車搭載子○○、庚○○至華盛頓汽
    車旅館，而壬○○並攜帶其所有可供兇器使用、非槍砲彈藥
    刀械管制條例管制之未具殺傷力仿BERETTA 廠84型半自動手
    槍製造之金屬玩具手槍1 枝（槍枝管制編號：0000000000，
    含彈匣1 個）、子彈6 顆，丑○○遂在華盛頓汽車旅館外面
    告知壬○○、子○○、庚○○上開冒充刑警取得簽單之計畫
    。詎丑○○、壬○○、子○○、庚○○、謝添榮竟與己○○
    5 人，基於意圖為自己不法所有，以冒充公務員而行使其職
    權之方法，強取他人財物之強盜犯意聯絡，共同與癸○○開
    車前往丁○○簽賭站，途中由子○○下車購買牛皮紙袋、公
    文夾、十行紙等物品備用，渠等先至雲林縣四湖鄉參天宮停
    車場會合等候進入簽賭站適當時機，並討論假冒刑警取得簽
    單之時間、分工、會合地點等細節。嗣於同日18時許，由癸○○、丑○○、壬○○先行進入上開簽賭站，癸○○乃以42
    ,000 元 向丁○○所僱用之會計甲○○（業經本院判處有期
    徒刑4 月，緩刑3 年確定）簽賭六合彩（共六注）後離開，
    丑○○亦以2, 000元向甲○○簽賭六合彩後離開，壬○○則
    逗留現場，隨即子○○、庚○○、謝添榮依序衝入簽賭站，
    丁○○之妻丙○○在簽賭站前面看顧檳榔攤，見狀誤認子○○、庚○○、謝添榮為警察，即大喊「警察來了」，並跑至
    屋內通知丁○○，謝添榮立刻將簽賭站鐵門拉下，壬○○隨
    即冒稱係警察，現場賭客聽聞後興起騷動，壬○○見狀遂舉
    起上開玩具手槍對準甲○○大喊：「不要動」，以控制混亂
    場面，並喝令甲○○交出所有簽單，且稱要蒐證，命丁○○
    至簽賭站樓上拿取傳真機、錄影機、錄影帶，丁○○乃上樓
    拿傳真機2 台放置在1 樓桌上，而此時庚○○復拿出公文夾
    、十行紙紀錄，佯裝製作搜索扣押筆錄，壬○○並要甲○○
    、丁○○提出
    法，至使簽單管領人甲○○、簽單所有人丁○○不能抗拒，
    而任由壬○○、子○○取走所有之六合彩簽單，置入牛皮紙
    袋內，俟丁○○入內拿取丙○○
    淦、庚○○、謝添榮即持已強盜取得之簽單快速離開現場，
    並在距離簽賭站約200 公尺處之加油站與丑○○會合，子○○隨即將強盜取得之簽單交付丑○○。嗣丑○○、壬○○、
    子○○、庚○○、謝添榮乃開車返回華盛頓汽車旅館，於同
    日19時許，由丑○○進入802 號房內將簽單交給己○○，己○○即交付現金150,000 元予丑○○，由丑○○取得70,000
    元，丑○○並在華盛頓汽車旅館外面，分別交付壬○○40,0
    00元、子○○20,000元、謝添榮20,000元，丑○○、壬○○
    、子○○、庚○○、謝添榮於取得上開酬勞後，相繼離開華
    盛頓汽車旅館。
四、俟於92年11月6 日晚上香港六合彩開獎後，在華盛頓汽車旅
    館802 號房內，己○○5 人乃推由辛○○在NO006477號估價
    單上，偽造「『標』台照『港』年『11』月『6 』日、『02
    、14、27、25、43、28、08＊36＊31＊49＊05＊19』『三四
    ×1.5 』、『仃』」字樣（下稱偽造簽單，其中有「14、27
    、49、05、28」等5 個中獎號碼，四星簽中85支、三星簽中
    15支，彩金約6,105,000 元），並於同日21時，在802 號房
    交給癸○○。嗣癸○○先於92年11月7 日9 時許，至丁○○
    簽賭站持該偽造簽單向甲○○佯稱其中獎，要求甲○○向丁○○拿取彩金以便交付，甲○○乃以簽單為警扣押，簽賭無
    效為由拒絕，癸○○遂接續與乙○○，於同日10時許至丁○○簽賭站，持該偽造簽單，向甲○○索取彩金仍遭拒，該2
    人復偕同辛○○及2 名不詳姓名年籍男子，前往索取彩金，
    足以生損害於丁○○。嗣因丁○○發覺有異，乃報警循線查
    獲上情而未遂，員警並扣得偽造簽單1 張。
五、嗣員警復在台中市○區○○路1 段543 號5 樓壬○○住處，
    扣得其所有供犯冒充公務員而行使其職權、強盜使用之仿BE
    RETTA 廠84型半自動手槍製造之金屬玩具手槍1 枝（槍枝管
    制編號0000000000，含彈匣1 個）、子彈6 顆。
貳、認定犯罪事實所憑之證據及理由：
一、被告丑○○、壬○○、子○○坦承事項及佐證證據：
  (一)被告3人坦承下列事項：
  1.被告丑○○確有於上開時、地，邀約共犯謝添榮及被告壬○○、子○○，壬○○再邀集被告庚○○，至丁○○簽賭站假
    冒刑警取走簽單。
  2.壬○○於上開時、地，有攜帶上開玩具手槍1 枝、子彈6 顆
    。
  3.於92年11月6 日18時許，癸○○、丑○○進入簽賭站，先後
    向甲○○簽注42,000元、2,000 元離去。
  4.而壬○○、子○○、庚○○、謝添榮確有於92年11月6 日18
    時許，至丁○○簽賭站，由謝添榮關下簽賭站鐵門，庚○○
    則取出公文夾、十行紙佯裝製作搜索扣押筆錄，以冒充警察
    執行搜索扣押職務之方法，取得簽賭站所有六合彩簽單，並
    在距離簽賭站200 公尺處加油站，將簽單交給丑○○，隨即
    與丑○○一同返回華盛頓汽車旅館，丑○○將取得之簽單交
    給己○○，己○○即交付丑○○現金150,000 元，丑○○分
    得70,000元，並交付被告壬○○40,000元、子○○20,000元
    、共犯謝添榮20,000元。
  (二)而上開坦承之事實，有下列證據足以佐證係屬真實：
  1.證人丁○○、甲○○、丙○○於93年10月12日本院92年度訴
    字第644 號強盜等案件、94年1 月18日本院審理中之證詞（
    見本院92年度訴字第644 號卷2 第94頁背面至第103 頁；本
    院卷3 第5 頁29頁）。
  2.證人丑○○、壬○○、子○○於本院93年10月12日本院92年
    度訴字第644 號強盜等案件、94年3 月1 日本院審理中之證
    詞（見本院92年度訴字第644 號卷2 第119 頁背面至第142
    頁；本院卷4 第2 頁至第28頁）。
  3.證人己○○於94年2 月22日本院審理中之證詞（見本院卷3
    第172 頁）
  4.丁○○繪製之現場圖1 紙（見本院92年度訴字第644 號卷第
    103 頁）。
  5.扣案之槍枝1 枝、子彈6 顆，經本院囑託內政部警政署刑事
    警察局鑑定，認送鑑槍枝1 枝（槍枝管制編號：0000000000
    ），係仿BERETTA 廠84型半自動手槍製造之金屬玩具手槍，
    經檢視其槍管內具阻鐵，依現狀無法供發射彈丸使用，不具
    殺傷力；另送鑑定之子彈6 顆，均係由玩具金屬彈殼和底火
    帽組合而成，因不具彈頭、發射火藥，非為完整之子彈結構
    ，均不具殺傷力，此有該局93年7 月27日刑鑑字第09301361
    02號函1 份及照片4 幀在卷可證（見本院卷2 第40頁至第42
    頁）。
二、惟被告3 人均矢口否認有何強盜之犯行：
  (一)被告丑○○部分：
  1.被告丑○○辯稱：
  (1)我沒有交代壬○○攜帶玩具手槍1 枝、子彈6 顆，也不知道
    壬○○有攜帶上開物品，係事後才知道。
  (2)而且我有交待壬○○、子○○、庚○○、謝添榮進入簽賭站
    只能拿取簽單，其他物品不可以拿，而他們離開簽賭站後，
    也只交給我簽單，我並沒有看到錢或傳真機。
  2.辯護人辯稱：
  (1)證人丁○○於本院審理中已證述傳真機、錄影機並未被取走
    ，且未看到壬○○等人有取走現金50,000元之情事，足認壬○○、子○○、庚○○、謝添榮僅取走簽單，並未取走金錢
    或其他物品。
  (2)又簽單僅於中彩時作為中彩之依據，並無任何經濟價值，自
    難認係財物，故壬○○雖以假冒警察之方式脅迫取得簽單，
    然簽單既非財物，自與強盜罪之構成要件不符，應僅成立刑
    法第304 條第1 項之強制罪。
  (二)被告壬○○部分：
  1.被告壬○○辯稱：
    我只有假冒警察進入丁○○簽賭站拿簽單，我雖有拿槍出來
    ，但沒有對準甲○○喝令她不要動，也沒有叫丁○○將傳真
    機拿出來，我們沒有拿現金及傳真機。
  2.辯護人辯稱：
  (1)被告壬○○進入丁○○簽賭站僅取走六合彩簽單，並無取走
    現金及傳真機等財物，此業經證人丁○○於本院證述明確。
  (2)又簽單僅於中彩時作為中彩之依據，並無任何經濟價值，自
    難認係財物，故壬○○雖以假冒警察之方式脅迫取得簽單，
    然簽單既非財物，自與強盜罪之構成要件不符。
  (3)而被告壬○○雖曾拿出不具殺傷力之玩具手槍對準甲○○，
    惟其目的係為讓人誤信渠等確為警察，該行為應被評價為僭
    行公務員職權之犯行，且證人甲○○於本院亦證述：因為壬○○他說是警察，我也以為他是真的警察等語，益徵甲○○
    未出手制止壬○○等人取走簽單，非因壬○○持槍所致，而
    係甲○○誤認被告壬○○等人為警察始未抗拒，故被告壬○○、子○○等人之行為並未另觸犯強制罪，應僅該當刑法第
    158 條第1 項之僭行公務員職權罪。
  (三)被告子○○部分：
  1.被告子○○辯稱：
   (1)我事先並沒有看到壬○○有攜帶1 枝玩具手槍，是離開丁○○簽賭站後，我才看到壬○○有上開物品。
   (2)我在丁○○簽賭站只有拿走簽單，沒有拿走現金或傳真機
     。
  2.辯護人辯護意旨同上被告壬○○部分所載。
三、本院整理本案爭點如下：
  (一)被告丑○○、子○○對被告壬○○持有玩具手槍1 枝、子彈
    6 顆，事先是否知情？應否負共同責任？
  (二)被告壬○○、子○○、庚○○及共犯謝添榮，在丁○○簽賭
    站，除取走簽單外，尚有無取走現金50,000元、傳真機1台
    等物？
  (三)被告壬○○、子○○、庚○○及共犯謝添榮，冒充刑警，自
    丁○○簽賭站取走簽單之行為，法律上應為如何之評價？
四、經查：
  (一)爭點一：被告丑○○、子○○對被告壬○○持有玩具手槍1
    枝、子彈6 顆，事先是否知情？應否負共同責任？
  1.按共同實施犯罪行為之人，在合同意思範圍以內，各自分擔
    犯罪行為之一部，相互利用他人之行為，以達其犯罪之目的
    者，即應對於全部所發生之結果，共同負責。意思之聯絡並
    不限於事前有所謀議，即僅於行為時有共同犯意之聯絡者，
    亦屬之，且其表示之方法，亦不以明示通謀為必要，即相互
    間有默示之合致，亦無不可（最高法院28年上字第3110號判
    例、93年度台上字第4918號裁判要旨參照）。而警察於執行
    職務時隨身配帶槍枝，遇為避免非常變故，維持社會治安時
    ；及依法應逮捕、拘禁之人拒捕、脫逃，或他人助其拒捕、
    脫逃時等情形，得使用槍械，為警械使用條例第4 條所明定
    ，並為一般民眾普遍所認知。
  2.另案被告己○○5 人共謀冒充刑警行使職權拿取簽賭站簽單
    ，並推由己○○聯絡被告丑○○邀集被告壬○○、子○○、
    庚○○及共犯謝添榮實施之事實，業經另案被告乙○○於92
    年11月8 日偵查、93年10月12日本院92年度訴字第644 號強
    盜等案件；己○○、癸○○、寅○○、辛○○於93年10月12
    日本院92年度訴字第644 號強盜等案件審理中坦白承認（見
    92年度偵字第4687號卷第19頁至第21頁；本院92年度訴字第
    64 4號卷2 第92頁至第94頁），核與證人丑○○、壬○○、
    子○○分別於93年10月12日本院92年度訴字第644 號強盜等
    案件、94年3 月1 日本院審理中證述情節相符（見本院92年
    度訴字第644 號卷第2 第第119 頁至第142 頁；本院卷4第2
    頁至第28頁），且經台灣雲林地方法院檢察署檢察官對癸○○所持用之行動電話門號0000000000號進行監聽，結果顯示
    自92年11月1 日至92年11月6 日間，辛○○、乙○○、己○○分別曾與上開電話通話，和癸○○討論出資簽賭金、簽賭
    時機、冒充刑警拿取簽單等事宜，此有台灣雲林地方法院檢
    察署通訊監察書、通聯紀錄、通訊譯文各1 份在卷可佐（見
    本院卷2 第125 頁至第127 頁；本院92年度訴字第644 號卷
    1 第114 頁至第115 頁；92年度偵字第4687號卷第73頁至第
    79 頁）， 堪認屬實。
  3.又證人甲○○於92年11月21日偵查中證述：原來在店內那個
    出來比著我，叫我不要動。他就叫丁○○去樓上拿傳真機，
    說要帶走當證物等語（見92偵4687號卷第93頁）；於93年10
    月12日本院92年度訴字第644 號強盜等案件審理中證述：穿
    紅衣服男子說他是警察，當場賭客一聽到是警察以為是真的
    警察，就要跑出去，穿紅色衣服的人就緊張的拿出槍來對準
    我，並喊說不要動。還叫我帶他們上去拿傳真機，後來是丁○○帶他們去拿等語（見該卷2 第98頁背面、第99頁、第10
    1 頁）；於94年1 月18日本院審理中證述：穿紅衣服的人在
    賭桌旁邊拿槍對準我，當時裡面有賭客、我們老闆，他叫我
    不要動，喊得很大聲，在場的人都有聽到等語（見本院卷3
    第22頁背面至第26頁）。佐以證人丁○○於92年11月21日偵
    查中證述：那穿紅衣服的男的就拿出槍來說不要動，並叫我
    上樓把傳真機拿給他等語（見92偵4687號卷第95頁）；於93
    年10月12日本院92年度訴字第644 號強盜等案件審理中證述
    ：原來在簽賭站裡面穿紅色衣服的人，拿出1 枝槍並喊說不
    要動。他們叫我去拿傳真機、錄影機、錄影帶等語（見該卷
    2 第94頁背面、第95頁）；於94年1 月18日本院審理中證述
    ：我在賭桌處看到有人拿槍，他就對準甲○○，叫她不要動
    。他們就說要去樓上拿傳真機、錄影機，我就跟他們上去等
    語等語（見本院卷3 第7 頁至第9 頁、第12頁）。足認被告
    壬○○因當時現場騷動，確有持上開玩具手槍對準甲○○大
    喊「不要動」，且稱要蒐證，命丁○○上樓拿傳真機等物。
    被告壬○○仍辯稱：沒有持玩具手槍對準甲○○大喊「不要
    動」，也沒有叫丁○○拿出傳真機等語，顯然不足採信。
  4.而證人壬○○於93年10月12日本院92年度訴字第644 號強盜
    等案件審理中證述：我攜帶槍枝的事沒有別人知道等語（見
    該卷2 第130 頁）；於94年3 月1 日本院審理中亦證述：丑
    ○○沒有告訴我要帶槍。我在車上告訴庚○○，我要去雲林
    看他是否要一起來走走，庚○○不知道我身上有帶槍等語（
    見本院卷4 第19頁背面、第20頁背面）。佐以證人甲○○於
    94年1 月18日本院審理中證述：我看到穿紅衣服的人揹著1
    個包包，從包包內拿出來1 枝槍等語（見本院卷3 第29頁正
    面），益徵壬○○所攜帶之上開玩具手槍1 枝、子彈6 顆並
    非顯而易見，壬○○若未主動告知他人，尚非被告丑○○、
    子○○所能知悉。此外，復無其他積極證據足資證明被告丑
    ○○、子○○事先已知悉壬○○有攜帶玩具手槍1 枝、子彈
    6 顆，故自應為有利於被告2 人之認定。因此，被告丑○○
    、子○○辯稱：事先並不知道壬○○有攜帶玩具手槍1 枝等
    語，堪以採信。
  5.再者，丁○○經營六合彩簽賭站係屬違法行為，突遇警察執
    行搜索，衡情現場必出現混亂狀況，甚至藏匿、湮滅犯罪證
    據即簽單等情形，且被告壬○○、子○○、庚○○及共犯謝
    添榮若僅單純以4 人1 組假冒刑警，除難以控制現場外，亦
    恐遭丁○○簽賭站人員或賭客識破，故壬○○為讓冒充刑警
    執行職務更加逼真，不至於遭人識破及抗拒，而攜帶玩具手
    槍1 枝、子彈6 顆，並於上開時、地持槍控制騷動場面，以
    順利取走簽單之行為，自為己○○5 人及被告丑○○、子○○、庚○○、共犯謝添榮在主觀上可預見，且相互間具有默
    示之合致，依上開說明，壬○○之上開行為，仍在渠等合同
    意思範圍內，以遂行冒充刑警取走簽單之目的，並未逾越原
    計畫之範圍，因此，渠等均應就此部分共同負責，論以共同
    正犯甚明。
  6.綜上所析，縱被告丑○○、子○○事先不知被告壬○○攜帶
    玩具槍枝1 枝、子彈6 顆之行為，然依上開說明，丑○○、
    子○○仍應對壬○○此部分之行為共同負責。
  (二)爭點二：被告壬○○、子○○、庚○○及共犯謝添榮，在丁○○簽賭站，除取走簽單外，尚有無取走現金50,000元、傳
    真機1 台等物？
  1.證人甲○○於92年11月21日偵查中證述：那名男子表明他是
    警察，然後把桌上的簽單都拿走，且叫丁○○把錢拿出來，
    之後叫丁○○去樓上拿傳真機，說傳真機要帶走當證物等語
    （見92偵4687號卷第93頁）；於93年10月12日本院92年度訴
    字第644 號強盜等案件審理中證述：當時除了紅色衣服的人
    之外還有2 個人，他們將桌上的簽單拿走，還問我傳真機放
    在哪裡，叫我帶他們去拿。因為傳真機是放在樓上，後來是
    丁○○帶他們去拿的。丁○○說錢有被拿走等語（見該卷2
    第99頁、第101 頁）；於94年1 月18日本院審理中證述：92
    年11月6 日18時許，警察來之後，有取走我們存根的簽單，
    簽單的存根當時是放在桌上，是自稱是警察的人自己從桌上
    拿的，有1 個自稱是警察沒有穿制服，而穿紅色衣服的人，
    在賭桌旁邊，拿槍對準我，叫我不要動，喊得很大聲，就將
    簽單拿走了。從桌上拿簽單的人，我印象中好像有2 個人，
    除了拿槍的人外，還有其他的人也有拿。平日賭客下注後，
    下注的錢差不多10,000元、20,000元我就會交給丁○○，癸○○下注完畢後，我有將錢交給丁○○，客人下注的錢，收
    了之後有1 個專門放賭金的包包，我就揹在身上，當天因癸○○簽了40,000多元，所以丁○○就叫我將錢交給他，自稱
    警察的人跟我要簽單時，我身上、桌上、包包都沒有錢，所
    以丁○○說50,000元不見了，我也不知道為什麼不見。當時
    拿走的簽單裡面應該有空白的簽單，我只記得他們拿走不少
    簽單，但實際上多少我沒有印象，就是到他們進來為止所有
    簽的都被拿走等語（見本院卷3第21頁至第29頁）。
  2.佐以證人丁○○於92年11月21日偵查中證述：92年11月6 日
    ，我太太衝進來說警察來了，我想要東西抱著就走，那穿紅
    衣服的男的就拿出槍來說不要動，把東西拿走，並叫我上樓
    把傳真機拿給他等語（見92偵4687號卷第95頁）；於93年10
    月12日本院92年度訴字第644 號強盜等案件審理中證述：當
    時他們衝進來說是警察，其中穿紅色衣服的人拿1 枝槍並喊
    說不要動，拿走簽單。他們叫我去拿傳真機、錄影機、錄影
    帶，但後來他們離開時只有拿走簽單而已。現場我遺失了差
    不多50,000元，但是不知道是誰拿走的等語（見該卷2第94
    頁背面至第95頁、第97頁）；於94年1 月18日本院審理中證
    述：92年11月6 日18時許，我太太當時在陽台那裡弄檳榔，
    說有警察來了，他們就自稱是刑事組的人，說我們在經營賭
    博，要蒐證，叫我去樓上拿傳真機及錄影機，我就跟他們上
    去。當時傳真機本來要拿，後來沒有拿走，我有遺失50,000
    元，但實際上是賭客拿走或警察拿走我不知道，一般簽賭完
    畢後，錢大部分都是放在抽屜裡面，喊警察來的時候，有4
    、5 個賭客，要跑的時候，有的說錢他們的，就都拿走，我
    也不知道錢是被何人拿走。當天警察有將簽單都拿走，錄影
    機只有看的功能，沒有錄影帶，我沒有拿下樓，我只有將2
    台傳真機拿下樓放在桌上，但他們沒有拿走等語（見本院卷
    3第5頁至第13頁）。
  3.綜觀證人甲○○、丁○○上開證詞，足認於92年11月6 日18
    時許，被告壬○○、子○○、庚○○及共犯謝添榮，在丁○○簽賭站僅取走現場所有之簽單，並未取走現金50,000元或
    傳真機等物。故被告丑○○、壬○○、子○○辯稱：當時僅
    取走簽單等語，足以採信。至於公訴人認被告壬○○、子○○、庚○○及共犯謝添榮尚取走現金50,000元及傳真機1 台
    ，容有誤會，併此敘明。
  (三)爭點三：被告壬○○、子○○、庚○○及共犯謝添榮，冒充
    刑警，自丁○○簽賭站取走簽單之行為，法律上應為如何之
    評價？
  1.查證人甲○○於94年1 月18日本院審理中證述：客人簽賭下
    注過程就是到我們簽賭站，我們就幫他下注，之後我們就會
    交給賭客紅色簽單，警察來之後，有取走我們存根的簽單。
    簽單都是我在填寫，編號NO006477號估價單不是我所寫，我
    們的簽單就像這張估價單一樣等語（見本院卷21頁背面、第
    28頁背面至第29頁），並有扣案偽造簽單1 紙在卷可佐（見
    本院卷4 第32頁）。足徵丁○○簽賭站之六合彩簽單係一式
    二聯，於賭客下注後，由甲○○代為書寫賭客姓名、簽賭日
    期、號碼等字樣，一聯交由賭客留存，一聯則由簽賭站經營
    者存查，以作為核對有無中獎及領取彩金之憑據。故簽單在
    賭客及簽賭站經營者間，客觀上仍具有相當之經濟價值，否
    則簽賭站經營者何須留存該簽單，而己○○5 人又何必煞費
    苦心謀議，甘冒涉犯刑罰風險，並以150,000 元代價，僱請
    被告丑○○、壬○○、子○○、庚○○及共犯謝添榮冒充刑
    警以取走丁○○簽賭站之簽單，故該簽賭站所留存之簽單，
    自具有「物」之性質，而得為強盜罪、詐欺取財罪犯罪之客
    體，先予敘明。
  2.按懲治盜匪條例第5 條第1 項第1 款之強盜罪，係以施強暴
    、脅迫、藥劑、催眠術或他法，至使不能抗拒而取他人之物
    或使其交付為構成要件。所稱他法，係以強暴、脅迫、藥劑
    、催眠術以外，舉凡一切足以使人喪失抗拒能力之方法，如
    濫權捕禁、或冒充公務員施行拘禁等皆是，其所施用之不法
    方法，祇須抑壓被害人之抗拒，足以喪失其意思自由為已足
    ，縱令被害人實際並無抗拒行為，仍於強盜罪之成立不生影
    響（最高法院83年台上字第6300號裁判要旨參照）。又懲治
    盜匪條例固已於91年1 月30日經總統公布廢止，惟上開條款
    所定普通盜匪罪之構成要件，核與刑法第328 條第1 項強盜
    罪相同，故上開裁判要旨，自仍有參酌之必要。
  3.又刑法上之強制罪，係以行為人實施強暴或脅迫之行為為構
    成要件之一，即須其手段令人感受具有強暴性或脅迫性始足
    當之，而所謂強暴者，係指「使用有形之暴力」而言，至於
    脅迫之意，即指「以言詞或舉動，顯示加害他人之意思通知
    他人，使其產生畏懼，而得加以威脅或逼迫」。
  4.次按詐財罪之成立，要以加害者有不法而取得財物之意思，
    實施詐欺行為，被害者因此行為，致表意有所錯誤，而其結
    果為財產上之處分，受其損害。若取得之財物，不由於被害
    者交付之決意，不得認為本罪之完成。而詐欺罪以施行詐術
    使人將物交付為其成立要件，所謂交付，係指對於財物之處
    分而言，故詐欺罪之行為人，其取得財物，必須由於被詐欺
    人對於該財物之處分而來，否則自與詐欺罪應具之條件不符
    （最高法院19年上字第1699號、33年上字第1134號判例要旨
    參照）。
  5.再按刑法第158 條第1 項之僭行公務員職權罪，係保護國家
    公共秩序，於冒充公務員而行使其職權，即該當於本罪之構
    成要件。若犯本罪而取得財物，則應依行為人取得財物所實
    施之方法，及被害人交付財物之原因，另成立其他罪名。
  6.經查：
  (1)證人甲○○於92年11月21日偵查中證述：92年11月6 日18時
    許，癸○○與丑○○、1 個男子一起進來，癸○○簽完就走
    ，丑○○也有簽，過了一會兒才走，那個男子都一直站在旁
    邊看，丑○○走後，我就聽到丙○○喊警察來了，外面就進
    來3 個男的，那3 個男的就把鐵門拉下來，當時店裡還有幾
    個賭客，那4 個假警察叫他們不要走，原來在店內那個男的
    ，聽到老闆娘喊警察時，就表明他是警察，然後把桌上的簽
    單都拿走，那些賭客想走，剛那位警察就拿出1 枝槍比著我
    ，叫我不要動，他叫我拿
    叫丁○○去拿
    年10月12日本院92年度訴字第644 號強盜等案件審理中證述
    ：於92年11月6 日，癸○○有去簽賭六合彩，當時癸○○、
    丑○○及穿紅色衣服男子一起進來簽賭，癸○○簽完先走，
    那個女的才跟著走，穿紅衣服男子並沒有跟著出去，那個女
    的走後，丙○○就喊說警察來了，接著穿紅色衣服男子就說
    是警察，叫我們將桌上的簽單全部拿給他，因為當場還有其
    他賭客，他們一聽到是警察以為是真的警察，所以就要跑出
    去，結果穿紅色衣服的人就緊張的拿出槍來對準我，並喊說
    不要動，他拿槍指著我時，我以為是真的警察，所以不會害
    怕。老闆娘說警察來了，他還沒有把槍拿出來時就說是警察
    ，她喊警察來後，就有2 個人衝進來。當時除了穿紅色衣服
    將鐵門拉下，我們所有的人全部被關在裡面，行動都被控制
    因為我沒有碰過這種事情，而且他們拿槍，丙○○也說警察
    來了，所以我就有這種認知，他們沒有出示搜索票、證件等
    語（見該卷2 第98頁至第102 頁）；於94年1 月18日本院審
    理中證述：92年11月6 日18時許，穿紅衣服的人在簽賭的房
    間約10分鐘，丑○○走後，從外面衝進來3 、4 個人，當時
    賭客很多，他們要出去，穿紅色衣服的人，在賭桌旁邊拿槍
    對準我，當時裡面有賭客、我們老闆，他叫我不要動，喊得
    很大聲，在場的人都有聽到。簽單的存根當時放在桌上，是
    自稱是警察的人自己從桌上拿走，我印象中好像有2 個人，
    除了拿槍的人外，還有其他的人也有拿，他拿簽單時，因為
    他說他是警察，我也以為他是真的警察，所以沒有想說不要
    給他等語（見本院卷3 第21頁至第29頁）。
  (2)且證人丁○○於92年11月21日偵查中證述：92年11月6 日18
    時30分許，癸○○進來後面跟著丑○○、1 名男子一起進來
    ，癸○○簽完注後，換丑○○簽，癸○○出去，丑○○也出
    去，後來我太太衝進來說警察來了，我想要東西抱著就走，
    那穿紅衣服的男的就拿出槍來說不要動，把東西拿走等語（
    見92偵4687號卷第95頁）；於93年10月12日本院92年度訴字
    第644 號強盜等案件審理中證述：92年11月6 日，癸○○有
    向我簽賭六合彩，他依正常程序簽單，丑○○也接著簽，癸○○、丑○○出去後，約有3 個人進來，我太太就喊警察來
    了。當時他們衝進來說是警察，所以我太太就喊警察來了，
    原來在裡面穿紅色衣服的人，拿1 枝槍並喊說不要動，拿走
    簽單。當時他們表明是警察，所以我當然會害怕，我們在做
    犯法的事情，也沒有那個認知，所以無法判斷他們是不是警
    察，他們沒有出示證件、搜索票，當時心理沒有想要反抗，
    因為當時我們也是認為他們是警察，而且我們從事違法的當
    然也會怕。當時我太太已經進來了，他們進來後順便將鐵門
    拉下來，我們全部都被關在裡面。是我太太先說可能警察來
    了，後來他們進來以後就說我們是警察，我當時是認定他們
    為真正的警員，我們一聽說是警察就很緊張了，怎麼知道要
    看搜索票。他們要走時，有提到要報誰的名字去警察局，我
    就回答說要提供我太太資料，後來我拿
    跑了等語（見該卷2 第94頁至第98頁）；於94年1 月18日本
    院審理中證述：92年11月6 日18時許，丑○○簽完後就有警
    察進來，我太太當時在陽台那裡弄檳榔，就說有警察來了，
    當天一開始進來的人，我看到有拿槍，之後有3 個人從外面
    衝進來，說是刑事組的人。我很尊重他們是警察，賭博就是
    犯法。拿槍那個人是男的，我看到他穿紅衣服，在癸○○簽
    賭時就已經站在旁邊了，但是我太太喊警察來的時候，他才
    掏槍，表明他是警察，拔槍時旁邊還有賭客在場，但是拿槍
    的人槍是對準甲○○，叫她不要動，沒有對其他的賭客有其
    他的動作，我看到時是槍對準甲○○，就是要拿走簽單簿而
    已。鐵門拉下來時，我太太當時在1 樓，還有好幾個賭客在
    那裡等語（見本院卷3 第5 頁至第13頁）。
  (3)佐以證人丙○○於92年11月21日偵查中證述：92年11月6 日
    18時許，我在外面顧檳榔，我看到3 、4 個男的從外面衝進
    來，我看情況緊急，就喊警察來了等語（見92偵4687號卷第
    94頁）；於94年1 月18日本院審理中證述：92年11月6 日18
    時許，我在前面陽台賣檳榔，我是坐朝西方，檳榔攤位置正
    對著馬路，有3 、4 個人從我的正面往我店裡衝進來，我嚇
    一跳，就喊我先生說有警察來，之後就有1 個人將鐵門拉下
    來，後來我出來就發現鐵門被拉下來，前後差不多3 秒鐘，
    我、自稱警察的人均在鐵門裡面，鐵門沒有人看顧，他們往
    裡面進去了，當時我很害怕，沒有想到要拉開鐵門跑出去，
    因為是警察在執行勤務，執行完畢就會走了。我在外面有聽
    到，自稱警察的人喊說不要動等語（見本院卷3 第14頁至第
    20頁）
  (4)承前所述，復綜觀證人甲○○、丁○○、丙○○之上開證詞
    ，可證於92年11月6 日18時許，係癸○○與被告丑○○、壬○○先行進入丁○○簽賭站，嗣癸○○、丑○○先後簽賭離
    去，壬○○仍留在該處，隨即子○○、庚○○、謝添榮依序
    衝入簽賭站，丙○○在簽賭站前面看顧檳榔攤，見子○○、
    庚○○、謝添榮神色、行止匆忙，顯與一般賭客不同，乃誤
    認為警察，即大喊「警察來了」，並跑至屋內通知丁○○，
    謝添榮立刻將簽賭站鐵門拉下，壬○○隨即冒稱係警察，現
    場賭客聽聞後興起騷動，壬○○見狀遂舉起上開玩具手槍對
    準甲○○大喊：「不要動」，以控制混亂場面，並喝令甲○○交出所有簽單，且稱要蒐證，命丁○○至樓上拿取傳真機
    等物，此時庚○○復拿出公文夾、十行紙紀錄，佯裝製作搜
    索扣押筆錄，壬○○並要甲○○、丁○○提出
    警察執行搜索扣押職務，甲○○、丁○○遂任由壬○○、子
    ○○取走現場所有簽單。
  7.而觀之上開謝添榮關下鐵門，被告壬○○表明警察身分，持
    槍準甲○○大喊「不要動」，喝令甲○○交出所有簽單，並
    命丁○○拿傳真機等物，且要甲○○、丁○○拿
    被告庚○○以公文夾、十行紙佯裝填寫資料等行為，均僅係
    用以彰顯警察執行職務之行為，被告壬○○、子○○、庚○○及共犯謝添榮皆未使用暴力之行為及其他恫嚇言語或動作
    ，而壬○○亦無作勢將槍內子彈上膛等舉動，渠等皆未有足
    以顯示加害甲○○、丁○○、丙○○或在場賭客之意思，使
    甲○○、丁○○產生畏懼，故被告壬○○、子○○、庚○○
    及共犯謝添榮上開行為，依前開說明，尚非屬強暴、脅迫之
    行為，核與刑法第304 條第1 項強制罪之構成要件不符。辯
    護人辯稱：被告丑○○之行為該當於強制罪，顯不足採。
  8.又依證人甲○○、丁○○上開證詞，可知甲○○、丁○○雖
    誤認被告壬○○、子○○、庚○○及共犯謝添榮係刑警，惟
    甲○○、丁○○並未因壬○○4 人前述行為，產生處分即交
    付所有簽單之決意，而係任由被告壬○○、子○○取走所有
    簽單，則依上開最高法院19年上字第1699號、33年上字第11
    34號判例要旨所示，亦核與刑法第339 條第1 項詐欺取財罪
    之構成要件不符。
  9.另簽單具有「物」之性質，已如前述，而被告壬○○、子○○、庚○○及共犯謝添榮除冒充警察執行搜索扣押職務外，
    尚取走現場所有之簽單，則依上開說明，渠等上開行為，尚
    非僅該當於刑法第158 條第1 項之僭行公務員職權罪甚明。
    辯護人辯稱：被告壬○○、子○○之行為僅成立僭行公務員
    職權罪，顯然不足採信。
  10.再衡諸一般民眾面對警察之執行勤務，皆不敢多加抗拒之經
    驗法則，復觀之證人甲○○、丁○○、丙○○之上開證詞，
    可證甲○○、丁○○並非因被告壬○○持槍喝令而遭壓迫，
    不得不依其指示行事，乃是因為壬○○、子○○、庚○○及
    共犯謝添榮表明為警察，始懾於對警察行使公權力之尊重，
    再加以自己所行又是違法之賭博行為，故才不敢加以抗拒。
    因此，被告壬○○4 人前述冒充警察執行搜索扣押簽單之不
    法方法，實已達壓抑證人甲○○、丁○○之抗拒，使甲○○
    、丁○○喪失意思自由，而任由被告壬○○、子○○取走所
    有簽單。故被告壬○○、子○○、庚○○及共犯謝添榮上開
    行為，依前開最高法院83年台上字第6300號裁判要旨所示，
    自該當於刑法第328 條第1 項強盜取財罪之構成要件。
  11.至於證人丁○○雖於93年10月12日本院92年度訴字第644 號
    強盜等案件審理中證述：穿紅色衣服的人拿1 枝槍並喊說不
    要動，還將小姐押住，拿走簽單。我怕他們拿出槍枝及因為
    是警察，他用槍押著我到上面去拿傳真機及錄影機。關上鐵
    門以後有2 人押著我上樓，拿槍的人是押住小姐等語（見該
    卷2 第94頁背面、第95頁背面、第96頁）。惟其於94年1 月
    18日本院審理中則證述：穿紅衣服的男子，是在我太太喊警
    察來時，他才掏槍，表明他是警察，拔槍時旁邊還有賭客在
    場，但是槍是對準甲○○，叫她不要動，就是要拿走簽單簿
    而已。他們自稱是刑事組的人，說要去樓上拿傳真機及錄影
    機，我就跟他們上去，他們沒有押我上去，我很尊重他們是
    警察，賭博就是犯法，拿槍的人沒有跟我去樓上等語（見本
    院卷3 第12頁至第13頁）。證人丁○○就：被告壬○○有
    無持槍押住甲○○、其有無被人押住上樓拿傳真機等物，
    前後供詞不一，且承前述，證人甲○○亦未證述被告壬○○
    有持槍押住伊，及丁○○有遭人押住上樓之情節，故證人丁○○於93年10月12日之上開證詞，顯有瑕疵，自不足採，尚
    不得據此為不利於被告丑○○、壬○○、子○○之認定。
  12.末按強盜罪以強暴、脅迫等方法，至使不能抗拒為構成要件
    之一，當然含有妨害被害人自由之性質，故犯強盜罪而有妨
    害被害人之自由時，是否另論以妨害自由罪名，應就行為人
    之全部犯罪行為實施過程加以觀察。倘強盜犯行業已著手實
    施，則所為強暴、脅迫等非法方法剝奪被害人行動自由行為
    ，應包括在強盜行為之內，無另行成立刑法第302 條第1 項
    之妨害自由罪之餘地（最高法院92年度台上字第2184號裁判
    要旨參照）。本件被告壬○○、子○○、庚○○及共犯謝添
    榮於著手以假冒警察執行職務方式，實施強盜行為之際，由
    謝添榮關上簽賭站外面鐵門，並由壬○○持槍控制騷動場面
    ，剝奪甲○○、丁○○、丙○○及在場賭客之行動自由部分
    ，均係涵括在員警搜索之必要手段範圍內，依上開裁判要旨
    所示，應包括在強盜行為之內，自無庸另論以刑法第302 條
    第1 項之剝奪他人行動自由罪，併此敘明。
  13.綜上所述，被告壬○○、子○○、庚○○及共犯謝添榮於92
    年11月6 日，至丁○○簽賭站，以冒充警察執行搜索扣押職
    務之方法，壓抑證人甲○○、丁○○之抗拒，使甲○○、丁○○喪失意思自由，而任由被告壬○○、子○○取走所有簽
    單，被告壬○○、子○○、庚○○及共犯謝添榮上開行為，
    自該當於強盜罪之構成要件。
、論罪科刑之理由：
一、按刑法第321 條第1 項第3 款之攜帶兇器竊盜罪，係以行為
    人攜帶兇器竊盜為其加重條件，此所謂兇器，其種類並無限
    制，凡客觀上足對人之生命、身體、安全構成威脅，具有危
    險性之兇器均屬之，且祇須行竊時攜帶此種具有危險性之兇
    器為已足，並不以攜帶之初有行兇之意圖為必要（最高法院
    92年度台上字第1332號裁判要旨參照）。查本件扣案之仿BE
    RETTA 廠84型半自動手槍製造之金屬玩具手槍，雖經鑑定非
    屬於槍砲彈藥刀械管制條例所管制具有殺傷力之槍枝，惟該
    槍枝外型酷似真槍，槍身、滑套、彈匣、槍管均為金屬材質
    ，槍身部分長約15公分、槍柄部分長約10公分、槍柄最寬處
    約5 公分、槍管部分寬約3 公分，槍枝重達846 公克，業經
    本院勘驗明確，復有照片3 幀在卷可參（見本院卷2 第42頁
    、第67頁；卷4 第85頁），該槍枝雖不能擊發子彈，但以其
    材質、重量以觀，如用以敲擊人體，在客觀上足以對人之生
    命、身體及安全構成威脅，自足以充當為兇器。故被告丑○○、壬○○、子○○所為，係犯刑法第158 條第1 項之僭行
    公務員職權罪，又渠等犯強盜罪而有刑法第321 條第3 款、
    第4 款之情形，係犯刑法第330 條第1 項之加重強盜罪。
二、被告丑○○與己○○、辛○○、乙○○、癸○○、寅○○參
    與共謀，推由被告壬○○、子○○、庚○○及謝添榮下手實
    施僭行公務員職權罪、加重強盜罪，應以共同正犯論。
三、被告丑○○、壬○○、子○○係以冒充公務員行使其職權之
    方法，達到強盜簽單之目的，所犯僭行公務員職權罪、加重
    強盜罪間，有方法目的之牽連關係，應從較重之加重強盜罪
    處斷。
四、被告壬○○前因偽造有價證券案件，經台灣台中地方法院判
    處有期徒刑4 年確定，入監執行後，於87年5 月20日假釋，
    89年9 月13日假釋期滿，未經撤銷，其未執行之刑，以已執
    行論，此有台灣高等法院被告前案紀錄表1 份在卷可參，其
    於5 年以內再犯本件有期徒刑以上之罪，為累犯，應依刑法
    第47條規定，加重其刑。
五、又被告丑○○、壬○○、子○○強盜取得之財物僅有簽單，
    且於犯罪過程中並未使用暴力或脅迫之言語、舉動，而係以
    冒充警察執行職務之方法取得簽單，手段尚非兇殘，被害人
    精神上亦未因此受有太大之驚嚇，所受損害仍屬輕微，本院
    認如量處被告3 人加重強盜罪法定最低度之刑即有期徒刑7
    年，依本件實際犯罪之情狀而言，尚屬過苛，顯屬情輕法重
    ，有傷一般國民對於法律之情感，故綜合前述各情，認被告
    3 人犯罪情狀尚堪憫恕，依刑法第59條規定，酌量減輕其刑
    。被告壬○○部分應先加後減。
六、爰審酌被告丑○○有賭博犯罪前科；壬○○有偽造有價證券
    犯罪前科，素行尚非良好，而子○○則無犯罪前科，素行良
    好，此有台灣高等法院被告前案紀錄表3 份在卷可參，又被
    告3 人不思正途賺取金錢，竟一時利益薰心，即受僱於己○○5 人，利用被害人經營簽賭站，對於警員查緝本即心懷戒
    心，而冒充警察強盜取財，影響社會治安，惟考量被告3 人
    並非主謀策劃本件案件，而係由己○○5 人商議後，僱請被
    告3 人實施，且被告3 人僅強盜簽單，並未強盜金錢或其他
    物品，被害人所受損害仍屬輕微，及被告3 人於犯罪後坦承
    部分犯行，態度尚稱良好等一切情狀，分別量處如主文所示
    之刑。
七、按沒收為從刑之一種，依主從不可分之原則，應附隨緊接於
    主刑之下而同時宣告；又共同正犯因相互間利用他人之行為
    ，以遂行其犯意之實現，本於責任共同之原則，有關沒收部
    分，對於共犯間供犯罪所用之物，自均應為沒收之諭知（最
    高法院91年度台上字第5583號裁判要旨參照）。本件扣案之
    仿BERETTA 廠84型半自動手槍製造之金屬玩具手槍1 枝、子
    彈6 顆，雖均無殺傷力，非違禁物，然上開物品係被告壬○○所有，供犯僭行公務員職權罪、加重強盜罪所使用之物，
    業經其於本院供述明確，依共犯共同責任之原則，應均諭知
    沒收之。
肆、不另為無罪諭知部分：
一、公訴意旨另以：被告丑○○、壬○○、子○○除前開論罪科
    刑部分外，尚與己○○5 人，於犯罪事實欄四所載時、地，
    共同偽造簽單，並持以行使，向丁○○詐領六合彩之彩金未
    遂。因認被告3 人亦涉犯刑法第216 條、第210 條、第220
    條第1 項之行使偽造準私文書罪、第339 條第3 項、第1 項
    之詐欺取財未遂罪嫌。
二、按犯罪事實應依證據認定之，無證據不得認定犯罪事實；又
    不能證明被告犯罪者，即應諭知無罪之判決，刑事訴訟法第
    154 條第2 項、第301 條第1 項定有明文。次按刑事訴訟法
    第161 條已於91年2 月8 日修正公布，其第1 項規定：檢察
    官就被告犯罪事實，應負舉證責任，並指出證明之方法。因
    此，檢察官對於起訴之犯罪事實，應負提出證據及說服之實
    質舉證責任。倘其所提出之證據，不足為被告有罪之積極證
    明，或其指出證明之方法，無從說服法院以形成被告有罪之
    心證，基於無罪推定之原則，自應為被告無罪判決之諭知（
    最高法院92年台上字第128 號判例要旨參照）。再按刑法上
    之共同正犯，係指兩個以上之單獨正犯，基於共同之行為決
    意，各自分擔犯罪行為之一部或全部，共同實現構成要件而
    言。易言之，即兩個以上之行為人，彼此有犯意之聯絡及行
    為之分擔，而共同犯罪。此等共同之行為決意，乃指二個以
    上之行為人出於違犯特定犯罪之故意，彼此聯絡謀議，而在
    有認識與有意願交互作用下，所成立之共同一致的犯意。行
    為人間犯意聯絡之內涵，除犯罪之故意外，尚包括基於犯罪
    計畫與實施犯罪之必要而為之角色分配，行為人若與其他行
    為人並無共同之行為決意，即無由成立共同正犯。
三、公訴意旨認被告丑○○、壬○○、子○○涉有行使偽造準私
    文書、詐欺取財未遂之罪嫌，無非係以：(一)證人己○○於本
    院審理中之證詞；(二)證人辛○○於本院審理中之證詞；(三)偽
    造簽單1 張，為其所憑論據。
四、訊之被告丑○○、壬○○、子○○均堅詞否認有何行使偽造
    準私文書、詐欺取財未遂之犯行，分別辯稱如下：
  (一)被告丑○○部分：
  1.被告丑○○辯稱：
    我並沒有與己○○5 人事前謀議偽造簽單，並持向丁○○詐
    取彩金之行為，我只是依己○○指示找人假冒警察進去丁○○簽賭站拿取簽單。己○○叫我聽命行事，不要問那麼多。
  2.辯護人辯稱：
    證人寅○○、辛○○、乙○○、癸○○均表示於92年11月6
    日前幾天即已擬好簽賭計畫，故可知己○○5 人已事先謀議
    ，再找丑○○聯絡他人至丁○○簽賭站將簽單取走，且丑○○於交付簽單予己○○後，即取得現金150,000 元報酬，其
    本身亦僅分得70,000元，並未有其他分紅之合議，益證丑○○僅知悉及參與冒充警察自簽賭站取走簽單之犯行，並未與
    己○○5 人有同謀行使偽造準私文書、詐欺取財之犯行。
  (二)被告壬○○部分：
  1.被告壬○○辯稱：
    我只有參與假冒警察進入丁○○簽賭站拿取簽單之行為。
  2.辯護人辯稱：
    被告壬○○、子○○取走簽單之犯行，乃係受被告丑○○之
    要約始為之，丑○○僅要求壬○○、子○○佯裝警察身分進
    入簽賭站取走簽單，並未告知壬○○、子○○取走簽單作何
    用途，此業經證人丑○○於本院證述明確，且證人己○○、
    寅○○、辛○○、乙○○、癸○○於本院均證述不認識壬○○、子○○，復未曾與壬○○、子○○交談，足認張榮峰、
    子○○於事前並未與己○○5 人共同謀議，亦未參與偽造簽
    單後持以行使詐欺取財之犯行。
  (三)被告子○○部分：
  1.被告子○○辯稱：
    我只有參與假冒警察進入丁○○簽賭站拿簽取單。
  2.辯護人辯護意旨同上被告壬○○部分所載。
五、經查：
  (一)另案被告己○○、辛○○、乙○○、癸○○、寅○○，事先
    同謀偽造簽單，並持向丁○○詐欺取財，並約定每人分得成
    數。嗣於92年11月6 日晚上香港六合彩開獎後，由辛○○在
    華盛頓汽車旅館802 號房內偽造簽單後，於同日21時許交付
    癸○○，而癸○○、乙○○、辛○○遂接續於92年11月7 日
    9 時許、10時許，至丁○○簽賭站，持偽造簽單向甲○○詐
    領彩金未遂之事實，業經乙○○於92年11月8 日偵查、93年
    10 月12 日本院92年度訴字第644 號強盜等案件審理中坦白
    承認（見92年度偵字第4687號卷第19頁至第21頁；本院92年
    度訴字第644 號卷第2 第94頁），而己○○、癸○○、寅○○、辛○○亦分別於93年10月12日本院92年度訴字第644 號
    強盜等案件審理中坦白承認（見本院92年度訴字第64 4號卷
    第2第93 頁背面至第94頁），核與證人甲○○、丙○○於92
    年11 月21 日偵查中證述相符（見92年度偵字第4687號卷第
    93頁至第95頁），且經台灣雲林地方法院檢察署檢察官對癸○○所持用之行動電話號碼0000000000號進行監聽，其中癸○○曾於92年11月2 日16時23分許，撥打辛○○所持用之行
    動電話門號0000000000號，而辛○○並提及：「那一定要改
    4 支才可以看，中5 支很難看，改4 支，四星中1 踫，簽3
    、4 百，這樣才可以得4 、5 百萬。」等語，此有台灣雲林
    地方法院檢察署通訊監察書、通聯紀錄、通訊譯文各1 份在
    卷可佐（見本院卷2 第125 頁至第127 頁；本院92年度訴字
    第644 號卷1 第113 頁；92年度偵字第4687號卷第75頁），
    並有扣案之偽造簽單1 張可證（見本院卷4 第32頁）。足認
    另案被告己○○、辛○○、乙○○、癸○○、寅○○確有上
    開共同偽造簽單，持之行使，詐欺取財未遂之犯行，且被告
    丑○○、壬○○、子○○、庚○○及共犯謝添榮，並未參與
    或分擔此部分犯行。
  (二)又被告丑○○、壬○○、子○○、庚○○及共犯謝添榮，與
    己○○5 人間，就上開行使偽造準私文書、詐欺取財未遂之
    犯行，顯然不具有犯意之聯絡，茲分析如下：
  1.另案被告乙○○於92年11月8 日偵查中供稱：92年11月4 日
    13時，我到辛○○他家，寅○○也在場，是寅○○先跟我提
    起要調包簽單，辛○○再跟我說細節，說有1 個女子可以拿
    到檢察官的搜索票。我不曉搶簽單的4 個人是誰，我於92年
    11月6 日15時，在華盛頓汽車旅館看到那個女子，那個女的
    是己○○介紹的等語（見92年度偵字第4687號卷第21頁）；
    於92年11月21日偵查中供稱：我於92年11月6 日下午，拿錢
    去華盛頓汽車旅館借癸○○時看到丑○○，我是到分局才聽
    到丑○○的名字等語（見92年度偵字第4687號卷第99頁、第
    10 1頁）；於94年4 月12日本院審理中證述：於92年11月6
    日前幾天，寅○○跟我說簽賭穩中，並說沒錢可以簽牌，才
    跟我說是用假警察的名義，去把簽單拿回來，但沒有告訴我
    有幾個人參與此事，當時我不認識丑○○，也沒有聽過丑○○這個名字。我拿錢過去華盛頓汽車旅館有看到丑○○。我
    本身沒有與丑○○討論到修改簽單的事。由我出錢給辛○○
    交癸○○去簽牌，我知道會有1 位女性參與，但我不知道她
    的名字。我不認識92年11月6 日去丁○○簽賭站的4 個假冒
    警察的人，之前也沒有跟這4 個人說過話等語（見本院卷第
    75 頁 背面至第78頁）。
  2.且證人辛○○於94年4 月12日本院審理中亦證述：我不認識
    子○○及壬○○，也不曾看過他們2 人。我曾經去過華盛頓
    汽車旅館，有看到丑○○，只看過丑○○這1 次，我是那天
    才知道丑○○這個人。我不知道丑○○有無參與修改簽單之
    事等語（見本院卷4 第58頁至第60頁）。
  3.復佐以證人癸○○於94年4 月12日本院審理中證述：92年11
    月6 日，我有去華盛頓汽車旅館遇到丑○○，在場有辛○○
    、己○○、乙○○，丑○○在場時，我沒有聽到何人跟她討
    論修改簽單的事。我本身沒有跟丑○○談論到修改簽單的事
    ，也沒有聽到任何人跟丑○○談論修改簽單的事等語（見本
    院卷4第63頁背面、第65頁）。
  4.而證人寅○○於94年4 月12日本院審理中證述：我沒有看過
    子○○，92年11月初我不認識丑○○等語（見本院卷4 第81
    頁正面、第83頁正面）。
  5.另證人己○○於94年1 月18日本院審理中證述：我不認識壬○○、子○○、庚○○，也沒有看過子○○、壬○○等語（
    見本院卷3 第39頁）。
  6.綜觀上開證人乙○○、辛○○、癸○○、寅○○、己○○之
    證詞，足認證人乙○○、辛○○、癸○○均係於92年11月6
    日始看到被告丑○○，且不認識被告壬○○、子○○、庚○○及共犯謝添榮，亦無與之談論偽造簽單，持以行使，詐欺
    取財事宜，況該等行為係屬違法，除非彼此具有良好信賴關
    係，衡情必守口如瓶，以避免為警查獲之風險，縱己○○與
    丑○○熟識，然其對壬○○、子○○、庚○○、謝添榮則毫
    無所悉，況辛○○、乙○○、癸○○、寅○○既不認識丑○○，衡情亦會告誡己○○不宜讓丑○○知悉其餘謀議內容。
    而承前述，己○○5 人僅就冒充警察至丁○○簽賭站取走簽
    單謀議部分，推由己○○僱請丑○○邀集4 人實施，故己○○5 人實無告知丑○○、壬○○、子○○、庚○○及共犯謝
    添榮其他行為之必要。且己○○5 人嗣後詐取得金額亦約定
    由5 人分配，復承前述，丑○○於交付己○○簽單後，己○○隨即交付丑○○報酬現金150,000 元，由丑○○分得70,0
    00元，並分配給壬○○40,000元、子○○20,000元、謝添榮
    20,000元，並無證據顯示己○○5 人尚有與之約定給付其他
    金額情事，故丑○○、壬○○、子○○及共犯謝添榮所得金
    額，顯係冒充刑警取得簽單之報酬。由上述，足徵丑○○、
    壬○○、子○○及共犯謝添榮，對己○○5 人偽造簽單，持
    以詐欺取財之犯行，事前未參與謀議，並無共同為此部分行
    為之決意，且己○○5 人於取得簽單後之行為，非被告丑○○、壬○○、子○○及共犯謝添榮所能預料，並有所認識，
    亦不在渠等冒充警察取走簽單計畫之範圍內，依上開說明，
    尚難認渠等就己○○5 人此部分之犯行，具有犯意之聯絡，
    而負共同責任。
  (三)至於另案被告己○○雖於93年10月12日本院92年度訴字第64
    4 號強盜等案件審理中供述：我是單純去汽車旅館休息的，
    當時辛○○也在場，剛開始我們只是聊天而已，後來才提到
    組頭的事情，當時丑○○說要150,000 元僱用她，那麼她就
    有辦法讓我們簽得彩金等語（見該卷2 第92頁）；於本院94
    年1 月18日本院審理中證述：92年11月6 日我打電話給丑○○，問她說是否要來我們麥寮玩，她說好。在電話裡我沒有
    跟她說賺錢的事，到汽車旅館後，我與丑○○、辛○○才談
    到簽賭的話，中4 碼可以得到好幾十萬元，我要分給他們15
    0,000 元，丑○○只有說中4 號要給他150,000 元，其他的
    我就不知道。到同日21時許，丑○○就拿六合彩中獎的單子
    給我，我看有中4 碼，我就拿150,000 元給她，我沒有問是
    真的或假的，她拿給我時，已經開獎完了。丑○○沒有告訴
    我，她要如何拿到簽單，她只有說她會拿到簽單等語（見本
    院卷3 第38頁至第42頁）；於94年2 月2 日本院審理中證述
    ：92年11月6 日，當天是我先到華盛頓汽車旅館，辛○○比
    丑○○晚到，我與丑○○、辛○○在裡面，丑○○只說她有
    招數，丑○○說如果有中的話，就要給她150,000 元，之後
    丑○○就與辛○○去簽賭，至於她們如何去簽我就不知道。
    丑○○是21時許拿給我簽單，當時只有辛○○在場，簽單是
    丑○○拿給辛○○看，看完後有中4 號，再交給丑○○，丑
    ○○再交給我，我就將150,000 元給她，丑○○跟我講中4
    號，是丑○○確定有中4 號交出來的。丑○○開完獎後將簽
    單交給我，我看有中4 號，我就交給她150,000 元等語（見
    本院卷3 第170 頁至第182 頁）。惟證人己○○此部分證詞
    ，有下列不實之處：
  1.證人己○○與辛○○、乙○○、癸○○、寅○○，早於92年
    11月6 日前，既已共謀尋找他人冒充刑警至丁○○簽賭站取
    走所有簽單，嗣偽造簽單，持向丁○○詐領彩金，並推由己○○聯絡丑○○，以150,000 元為報酬，要丑○○邀集4 人
    冒充刑警取走簽賭站所有簽單，已如前述，證人己○○竟證
    稱係丑○○於92年11月6 日至華盛頓汽車旅館，始向其要求
    須以150,000 元為代價，取得中獎簽單等語，顯與事實不符
    。
  2.又證人壬○○於93年10月12日本院92年度字第644 號強盜等
    案件審理中證述：簽單我拿給子○○，我們4 個人是一起出
    丁○○簽賭站，在附近與丑○○會合，出來會合時，就將簽
    單交給丑○○。之後我、丑○○、子○○、庚○○、謝添榮
    回華盛頓汽車旅館，只有丑○○進去，我們都在門口等她等
    語（見該卷2 第131 頁至第132 頁）；於94年3 月1 日本院
    審理中證述：我、子○○、庚○○、謝添榮，於92年11月6
    日18時30分或快到19時離開丁○○簽賭站，到距離簽賭站20
    0 公尺的加油站，於同日19時前，丑○○過來向我們拿簽單
    ，之後我們4 人就往華盛頓汽車旅館走，在汽車旅館旁等丑
    ○○拿工錢給我們，丑○○進到華盛頓汽車旅館到拿錢出來
    約5 分鐘左右，我們拿到工錢約19時15分左右。我沒有看到
    有人在交給丑○○這些簽單前，把簽單內容變造等語（見本
    院卷4 第15頁背面至第18頁）。佐以證人子○○於94年3 月
    1 日本院審理中證述：簽單是我拿的，我就放在牛皮紙袋裡
    面。我到加油站時，就將拿到的那些簽單全部交給丑○○。
    我沒有看到有人在簽單交給丑○○前，有人將簽單變造。之
    後我和壬○○、庚○○有回華盛頓汽車旅館，我是在那裡拿
    到丑○○的錢等語（見本院卷4 第25頁至第26頁、第28頁）
    ，可證證人壬○○、子○○、庚○○在取得丁○○簽賭站所
    有簽單後，即交給丑○○，並未有人偽造簽單，嗣該4 人於
    92 年11 月6 日19時許，與丑○○返回華盛頓汽車旅館，而
    丑○○旋即將取得之簽單攜至旅館內，於5 分鐘後在旅館外
    發放報酬予壬○○、子○○、謝添榮。則壬○○、子○○、
    庚○○、謝添榮在取得簽單後既未加以偽造，復觀之丑○○
    於子○○交付所有簽單後，隨即趨車返回華盛頓汽車旅館，
    並將簽單交付己○○，期間緊湊，丑○○實無偽造簽單之時
    機，且承前述，扣案偽造簽單1 張可詐領彩金約6,105,000
    元，惟被告丑○○僅取得70,000元報酬，對價顯不相當，丑
    ○○何以至愚偽造簽單，其自無偽造簽單之動機。況扣案偽
    造簽單係己○○5 人推由辛○○所偽造，亦均經己○○5 人
    於本院92年訴字第644 號強盜等案件審理中坦白承認，已如
    前述。故足認扣案偽造簽單並非被告丑○○或壬○○、子○○、庚○○、謝添榮所偽造，證人己○○上開證詞，亦屬不
    實。
  3.綜上證據，證人己○○此部分證詞，顯屬不實，不足採信，
    自不得作為認定被告丑○○、壬○○、子○○有無偽造簽單
    之不利證據。至於其於本院審理中經審判長告知偽證罪之處
    罰，及得以拒絕證言之權利，仍於供前具結，對於本案重要
    關係事項為虛偽不實之陳述，所涉偽證罪嫌，應由檢察官另
    行偵辦，附此敘明。
  (四)再證人辛○○固於本院審理中證述：一開始我不知道要更改
    簽單的事，之後聽他們講才知道，討論更改簽單時，丑○○
    有在場，我們打算要去拿簽單修改是臨時想到的，我進去華
    盛頓汽車旅館時，那些人已經在討論要拿簽單修改的事，我
    是進去聽他們講才知道，丑○○是比我晚到華盛頓汽車旅館
    。我去華盛頓汽車旅館時，就看到丑○○在那邊，丑○○有
    在場跟己○○討論修改簽單的事。我去汽車旅館時，究竟有
    沒有看到丑○○，我不清楚等語（見本院卷第4 第58頁背面
    至第61頁）。惟證人辛○○此部分證詞，有下列不實之處：
  1.證人辛○○與己○○、乙○○、癸○○、寅○○，早於92年
    11月6 日前，既已共謀偽造簽單，持向丁○○詐領彩金，已
    如前述，證人辛○○竟證稱係於92年11月6 日至華盛頓汽車
    旅館始知悉偽造簽單情事，顯與事實不符。
  2.證人辛○○先證述於92年11月6 日進入華盛頓汽車旅館時，
    丑○○已在場，嗣改稱丑○○較其晚到，後又稱不清楚當時
    有無看到丑○○，其前後證詞反覆，益徵其上開證詞係屬不
    實。
  3.綜上所析，證人辛○○此部分證詞，顯屬不實，不足採信，
    自不得作為認定被告丑○○、壬○○、子○○有無偽造簽單
    之不利證據。至於其於本院審理中經審判長告知偽證罪之處
    罰，及得以拒絕證言之權利，仍於供前具結，對於本案重要
    關係事項為虛偽不實之陳述，所涉偽證罪嫌，應由檢察官另
    行偵辦，附此敘明。
六、從而，檢察官所提出之上開證據，尚不足以證明被告丑○○
    、壬○○、子○○有行使偽造準私文書、詐欺取財未遂之犯
    行，惟檢察官認此部分之行為與前揭論罪科刑部分，有牽連
    犯之裁判上一罪關係，爰不另為無罪之諭知，併此敘明。
七、至於扣案之NO006477號估價單即偽造簽單1 張，並非被告3
    人及其他共犯庚○○、謝添榮所有，亦供本件前開有罪判決
    部分所用之物，已如前述，爰不宣告沒收，附此敘明。
伍、適用之法律：
  (一)程序法方面：刑事訴訟法第299條第1項前段。
  (二)實體法方面：刑法第28條、第330 條第1 項、第321 條第1
    項第3 款、第4 款、第158 條第1 項、第55條後段、第47條
    、第59條、第38條第1 項第2 款，罰金罰鍰提高標準條例第
    1條前段。
本案經檢察官戊○○到庭執行職務。
中　　華　　民　　國　　94　　年　　5 　　月　　31　　日
                  刑事第三庭    審判長法  官 劉 國 賓
                                      法  官 廖 國 勝
                                      法  官 蘇 錦 秀
以上正本證明與原本無異。
如不服本判決，應於判決送達後10日內，向本院提出上訴狀。
                                      書記官 李 雅 怡
中　　華　　民　　國　　94　　年　　6 　　月　　9 　　日
【附錄本案論罪科刑法條】
刑法第158 條第1 項：
冒充公務員而行使其職權者，處3 年以下有期徒刑、拘役或500
元以下罰金。
刑法第321條第1項：
犯竊盜罪而有下列情形之一者，處6 月以上、5 年以下有期徒刑
：
一、於夜間侵入住宅或有人居住之建築物、船艦或隱匿其內而犯
    之者。
二、毀越門扇、牆垣或其他安全設備而犯之者。
三、攜帶兇器而犯之者。
四、結夥三人以上而犯之者。
五、乘火災、水災或其他災害之際而犯之者。
六、在車站或埠頭而犯之者。
刑法第328條第1項：
意圖為自己或第三人不法之所有，以強暴、脅迫、藥劑、催眠術
或他法，至使不能抗拒，而取他人之物或使其交付者，為強盜罪
，處5年以上有期徒刑。
刑法第330條第1項：
犯強盜罪而有第321 條第1 項各款情形之一者，處7 年以上有期
徒刑。
